【裁判字號】    90,台上,3558
【裁判日期】    900613
【裁判案由】    違反毒品危害防制條例
【裁判全文】
最高法院刑事判決                                九十年度台上字第三五五八號
    上  訴  人  甲○○
右上訴人因違反毒品危害防制條例案件，不服台灣高等法院台中分院中華民國九十年
三月二十一日第二審判決（八十九年度上訴字第二三四九號，起訴案號：台灣台中地
方法院檢察署八十八年度偵字第二○七五七、二一二八五號），提起上訴，本院判決
如左：
    主  文
原判決撤銷，發回台灣高等法院台中分院。
    理  由
本件原判決認定上訴人甲○○意圖營利，基於販賣第二級毒品甲基安非他命之犯意，
於民國八十八年九月底某日，在台中縣東勢鎮○○街七五之三號江建忠住處，以每台
兩新台幣（下同）二萬三千元之價格，販賣甲基安非他命一兩予江建忠。嗣於八十八
年十月三日零時三十分許，上訴人、張耿豪二人在台中市○○區○○路一七六巷與中
康街口為警查獲，並在上訴人駕駛之懸掛ＱＷ－三四五八號車牌之自用小客車內，查
獲上訴人所有供其分裝販賣安非他命用之分裝袋三包等情。因而維持第一審關於上訴
人販賣第二級毒品部分之判決，駁回上訴人在第二審之上訴，固非無見。
惟查：(一)、已受請求之事項未予判決，其判決當然為違背法令，刑事訴訟法第三百七
十九條第十二款定有明文。本件檢察官起訴上訴人販賣第二級毒品之犯行係：上訴人
意圖營利，基於概括之犯意，自八十七年四月間起，與有犯意聯絡之葉天送，基於販
賣第二級毒品安非他命之犯意，由葉天送提供安非他命，上訴人則負責送貨、收款之
方式，共同販賣安非他命予綽號「阿寶」、「大胖」、「阿禿仔」、葉世銓等人，迨
八十八年八月三十日葉天送因案被警查獲後，上訴人承同一販賣第二級毒品之概括犯
意，於八十八年九月底，再販賣二萬三千元之安非他命予江建忠等情。第一審認上訴
人僅販賣安非他命予江建忠一人，其餘被訴販賣第二級毒品部分，不能證明上訴人犯
罪，惟此部分公訴人認與販賣江建忠部分有裁判上一罪之連續關係，而不另為無罪之
諭知。上訴人不服第一審關於販賣第二級毒品部分之判決，提起第二審上訴，其效力
自及於上開不另為無罪諭知部分，原審自應就此部分予以審判，乃原審僅就販賣第二
級毒品予江建忠部分予以判決，其餘上訴效力所及之販賣予「阿寶」等人部分全未論
及，顯係對已受請求之事項未予判決，難謂適法。(二)、原判決以證人江建忠於警訊及
第一審訊問時所稱向上訴人購買二萬三千元之安非他命之證言，據為認定上訴人犯罪
之證據。然查上訴人自始否認有該犯行，並於原審辯稱：因其曾持槍打江建忠之頭，
江某始誣陷伊等語（見原審卷第六十二頁），其所辯是否屬實可採，原判決未予審認
、說明，亦有可議。(三)、原判決以證人葉天送於第一審所稱：「我只知道甲○○有賣
安非他命，他有替人家拿安非他命，他認識貨主」等語，用以佐證江建忠所稱向上訴
人買安非他命之證言屬實。惟查上訴人於八十八年十月四日十七時許警訊時供稱其替
葉天送送毒品予買受人，時間自八十七年四月至同年七月間及八十八年四月至同年八
月底葉天送被警查獲為止等語。第一審就此訊問葉天送，葉天送除否認其事外，並稱
：「被告一直懷恨我，說我點他，都推到我身上（指販賣毒品之事）」、「我只知道
甲○○有賣安非他命，他有替人家拿安非他命，他認識貨主，我也曾請他幫我買過一
兩。」等語（見第一審卷第一三六頁），依上訴人及葉天送上開供述，足見雙方互為
不利他方之指述，是否屬實可採，自應詳查以資審認，究竟葉天送所指其知悉上訴人
有賣安非他命，係指賣予何人﹖有無證據可資證明﹖原審未進一步詳查，遽行判決，
自有未合。上訴意旨指摘原判決違背法令，尚非全無理由，應認有發回更審之原因。
據上論結，應依刑事訴訟法第三百九十七條、第四百零一條，判決如主文。
中      華      民      國     九十     年      六      月     十三     日
                              最高法院刑事第八庭
                                  審判長法官  張  信  雄
                                        法官  賴  忠  星
                                        法官  張  清  埤
                                        法官  孫  增  同
                                        法官  蕭  權  閔
      右正本證明與原本無異
                                              書  記  官
中      華      民      國     九十     年      六      月     十八     日


司法院資訊處製作；財團法人民間司法改革基金會備份。
